【裁判字號】    89,訴,2134
【裁判日期】    891018
【裁判案由】    商業會計法等
【裁判全文】
臺灣高雄地方法院刑事判決                        八十九年度訴字第二一三四號
    公  訴  人  臺灣高雄地方法院檢察署檢察官
    被      告  丙○○
右列被告因違反商業會計法等案件，經檢察官提起公訴（八十九年度偵字第一六一一
九號），本院判決如左：
    主  文
丙○○公司負責人為納稅義務人，以不正當方法逃漏稅捐，處有期徒刑月；又商業
負責人，以明知為不實之事項，而填製會計憑證，處有期徒刑肆月。應執行有期徒刑
陸月。
    事  實
一、丙○○為設於高雄市左營區○○○路一五一號十樓之二「釧祥工程有限公司」（
    以下簡稱釧祥公司）負責人，亦為從事業務之商業負責人，負有據實製作各類所
    得扣繳暨免扣繳憑單（以下簡稱扣繳憑單）及登載營利事業所得稅結算申報書等
    義務；明知乙○○○、甲○○母女於民國八十七年間並未在釧祥公司任職支薪，
    竟於八十七年底、八十八年初，基於業務登載不實、逃漏稅捐之故意，利用不知
    情年籍姓名不詳約三十多歲之「黃小姐」，在不詳處所，為其製作業務上應製作
    之中華民國八十七年度營利事業所得稅結算申報書（損益及稅額計算表）、八十
    七年度營利事業投資人明細分配盈餘表，及性質上屬於會計憑證之扣繳憑單，登
    載甲○○、乙○○○二人八十七年度薪資所得各新台幣（下同）十七萬元之不實
    事項，復由該「黃小姐」持前開內容不實之中華民國八十七年度營利事業所得稅
    結算申報書、八十七年度營利事業投資人明細分配盈餘表、扣繳憑單，向財政部
    高雄市國稅局左營稽徵所行使，申報釧祥公司八十七年度營利事業所得稅，以此
    不正當方法逃漏釧祥公司應繳納之稅捐，足以生損害於乙○○○、甲○○及稅捐
    機關課稅之正確性。嗣因甲○○發覺向財政部高雄市國稅局檢舉，而查知上情。
二、案經財政部高雄市國稅局函請台灣高雄地方法院檢察署檢察官偵查起訴。
    理  由
一、右揭事實，業據被告丙○○自白不諱，核與告訴人乙○○○、甲○○指述情節相
    符，復有檢舉書、中華民國八十七年度營利事業所得稅結算申報書、八十七年度
    營利事業投資人明細分配盈餘表、扣繳憑單影本等多紙在卷可憑，是本件事證明
    確，被告犯行足堪認定。
二、查被告係納稅義務人釧祥公司負責人，並為商業會計法所稱之商業負責人，製作
    扣繳憑單、營利事業投資人明細分配盈餘表、營利事業所得稅結算申報書，乃其
    附隨業務，該等文件亦為其業務上所掌之文書，又扣繳憑單係扣繳義務人將給付
    總額及扣繳稅額彙報供稽徵機關查核之用，並屬商業會計法第十五條第一款、第
    十六條第二款所定之會計憑證。是核被告以明知為不實之事項，填製具會計憑證
    性質之扣繳憑單，及填載業務上所掌之營利事業所得稅申報書、營利事業投資人
    明細分配盈餘表，向財政部高雄市國稅局左營稽徵所申報營利事業所得稅之行為
    ，係犯商業會計法第七十一條第一款明知不實事項填製會計憑證罪、刑法第二百
    十六條、第二百十五條行使業務上登載不實文書罪、稅捐稽徵法第四十七條第一
    款、第四十一條之以不正當方法逃漏稅捐罪。上開商業會計法第七十一條第一款
    填製不實會計憑證罪，已含有業務上登載不實之本質，即不應再論以刑法第二百
    十六條、第二百十五條之行使業務上登載不實文書罪。被告利用不知情之「黃小
    姐」製作不實會計憑證、業務上登載不實文書後，再持以行使，均為間接正犯。
    其登載不實業務文書之低度行為，應為行使之高度行為所吸收，不另論罪。被告
  同時製作不實之扣繳憑單、營利事業所得稅結算申報書、營利事業投資人明細分
    配盈餘表後持以行使，係基於一個犯意，應僅論以一次之行使業務登載不實文書
    罪。又稅捐稽徵法第四十七條第一款之規定，係將納稅義務人之公司之責任，基
    於刑事政策之考慮，於其應處徒刑範圍內，轉嫁於公司之負責人，故此情形而受
    罰之公司負責人，乃屬於「代罰」之性質，並非逃漏稅捐之納稅義務人，則公司
    以不正當方法逃漏稅捐，縱由該公司負責人或其他有權代表公司之自然人代表公
    司為之，究非屬於公司負責人本身之犯罪行為，自與該公司負責人之其他犯罪行
    為間，無方法結果之牽連關係可言（最高法院八十五年度台上字第六○六五號判
    決足資參照）。從而被告所犯上開明知不實事項填製會計憑證罪及行使業務上登
    載不實文書罪二罪間，固有方法結果之牽連關係，應依刑法第五十五條規定，從
    一重之明知不實事項填製會計憑證罪處斷，惟明知不實事項填製會計憑證罪與以
    不正當方法逃漏稅捐二罪，因犯意及行為主體不同，故應予分論併罰。爰審酌被
    告因一時貪念而逃漏稅捐，損害告訴人二人權益，並影響國家稅捐課稅之正確性
    ，顯具惡性，惟犯後坦承犯行，態度良好等一切情狀，分別量處如主文所示之刑
    ，並定其應執行刑，以示懲儆。又被告因公共危險案件，經本院高雄簡易庭於八
    十九年八月十八日判處有期徒刑三月確定，此有臺灣高等法院被告全國前案紀錄
    表、台灣高雄地方法院檢察署刑案資料查註紀錄表在卷可按，自不宜就被告本件
    犯行諭知緩刑，附此說明。
據上論斷，應依刑事訴訟法第二百九十九條第一項前段，稅捐稽徵法第四十七條第一
款、第四十一條，商業會計法第七十一條第一款，刑法第十一條前段、第二百十六條
、第二百十五條、第五十五條、第五十一條第五款，罰金罰鍰提高標準條例第一條前
段，判決如主文。
中      華      民      國    八十九    年      十      月     十八     日
                                  臺灣高雄地方法院刑事第一庭
                                          法  官  曾  逸  誠
右正本證明與原本無異。
如不服本判決，應於判決送達後十日內，向本院提出上訴狀。
                                          書記官    許玉城
中    華    民    國      八十九      年      十      月      十八      日
附錄法條：
稅捐稽徵法第四十七條第一款：
本法關於納稅義務人、扣繳義務人及代繳人應處徒刑之規定，於左列之人適用之：
一、公司法規定之公司負責人。
稅捐稽徵法第四十一條：
納稅義務人以詐術或其他不正當方法逃漏稅捐者，處五年以下有期徒刑、拘役或科或
併科新臺幣六萬元以下罰金。
商業會計法第七十一條第一款：
商業負責人、主辦及經辦會計人員或依法受託他他人處理會計事務之人員有左列情事
之一者，處五年以下有期徒刑、拘役或科或併科新台幣十五萬元以下罰金：
一、以明知為不實之事項而填製會計憑證或記入帳冊者。
刑法第二百十六條：
行使第二百十條至第二百十五條之文書者，依偽造、變造文書或登載不實事項或使登
刑法第二百十五條：
從事業務之人，明知為不實之事項，而登載於其業務上作成之文書，足以生損害於公
眾或他人者，處三年以下有期徒刑、拘役或五百元以下罰金。


司法院資訊處製作；財團法人民間司法改革基金會備份。
